【裁判字號】    88,上訴,1833
【裁判日期】    890229
【裁判案由】    懲治盜匪條例
【裁判全文】
臺灣高等法院高雄分院刑事判決          八十八年度上訴字第一八三三號
    上  訴  人  台灣高雄地方法院檢察署檢察官
    被      告  乙○○
    指定辯護人  本院公設辯護人  李  佩  娟
右上訴人因被告盜匪案件，不服臺灣高雄地方法院八十八年度訴字第五二八號中華民
國八十八年十一月五日第一審判決（起訴案號：臺灣高雄地方法院檢察署八十七年度
偵字第一八九五八號），提起上訴，本院判決如左：
      主      文
上訴駁回。
      事實及理由
一、本案經本院審理結果，認原審判決之認事用法及量刑，均無不當，應予維持，並
    引用第一審判決書所記載之事實、證據及理由。
二、檢察官依告訴人甲○○之聲請，上訴意旨雖又指稱：被告乙○○對告訴人以強暴
    、脅迫致使不能抗拒，而強取ＹＵ－三二０號計程車及車上財物，被告是因酒醉
    駕駛撞及建物之柱子，致車輛不能行駛而棄車，其有不法意圖甚明，原判決未依
    強盜罪論科，已有違誤，且被告以暴力劫車，致告訴人受傷，車輛受損，事後亦
    未和解，毫無悔意，原審判處有期徒刑六月過輕等情。
三、按懲治盜匪條例第五條之盜匪罪，以意圖為自己或第三人不法之所有，以強暴、
    脅迫至使不能抗拒，而取他人之財物，為構成要件。故如行為人對該強劫之財物
    ，並無不法所有之意圖，即不能令負該法條罪責。本件被告強行將告訴人之計程
    車開走後，至高雄市○○○路七三六號前，並未受到任何阻，即將計程車開到
    路旁人行道，旋未關上車門，下車離去等情，已據證人邵瑞龍於警訊及原審證述
    無訛。由是觀之，被告顯無欲將該車據為己有之犯意，否則自應將該車開回自己
    實力支配所能及之處所，或鎖上車門，俟機前來開回。是被告辯稱並無劫車之意
    圖，應堪採信。至告訴人所稱車上放置營業所得之新台幣二千元，為被告取走云
    云，但為被告所否認，且被告下車時，車門未關，已如上述，是該二千元不無被
    他人取走之可能。此外，又無積極證據可認定被告有取走該二千元之犯行。又原
    審審酌被告素行不良，犯後不知悔改，及告訴人受傷尚屬輕微，且已將車輛取回
    ，損失非重等一切情狀，量處有期徒刑陸月，如易科罰金，以佰元折算壹日，
    尚無過輕之嫌。綜上所，上訴意旨執前詞指摘原判決不當，難認為有理由，應
    予駁回。
據上論斷，應依刑事訴訟法第三百六十八條、第三百七十三條，判決如主文。
本案經檢察官劉翼謀到庭執行職務。
中    華    民    國     八十九     年       二       月    二十九      日
                              臺灣高等法院高雄分院刑事第五庭
                                  審判長法官  吳水木
                                        法官  陳朱貴
                                        法官  洪慶鐘
右正本證明與原本無異。
檢察官如不服本判決，應於判決送達後十日內向本院提出上訴狀，其未述理由者並
應於提出上訴狀後十日內向本院補提理由書（應附繕本)。
被告不得上訴。
                                      書記官  陳金卿
中    華    民    國     八十九     年       三       月       一       日
                                                                        Ｋ
附件：
臺灣高雄地方法院刑事判決                          八十八年度訴字第五二八號
    公  訴  人  臺灣高雄地方法院檢察署檢察官
    被      告  乙○○  男三十五歲（民國○○○年○月○日生）
                        住高雄縣杉林鄉○○村○○路廿四巷廿三號（在押）
                        身分證統一編號：Ｓ一二二五八一四號
    指定辯護人  本院公設辯護人 彭詩雯
右被告因盜匪案件，經檢察官提起公訴（八十七年度偵字第一八九五八號）本院判決
如左：
  主  文
乙○○傷害人之身體，累犯，處有期徒刑陸月，如易科罰金，以參佰元折算壹日。行
動電話壹支，沒收。
  事  實
一、乙○○有違反槍砲彈藥刀械管制條例、逃亡、恐嚇、違反麻醉藥品管理條例等前
    科，其中曾於民國八十四年間，因違反麻醉藥品管理條例、恐嚇案件，分別經法
    院判處有期徒刑五月、八月，二罪合併執行，於八十五年八月十五日假釋出獄，
    並於八十五年十月八日假釋期滿，視為執行完畢，猶不知悔改。緣乙○○於八十
    七（起訴書誤載為八十五）年七月二十五日凌晨五時五分許，在高雄市三民區○
    ○○路五十一號「滿庭歡ＫＴＶ」飲酒唱歌，結完帳欲離去時，由該店櫃檯小姐
    打電話至電台代其叫計程車，並由店內經理洪寶香送乙○○至ＫＴＶ門口，搭乘
    甲○○所駕駛車牌號碼ＹＵ－三二０號無線電計程車，乙○○入內坐在該車前座
    ，並表示欲前往高雄縣鳳山市，柯某聞之，仍不知其所欲前往之目的地，乃詢以
    鳳山市範圍如此大，究竟係欲前往何處，詎乙○○竟因之心生不悅，持其所有之
    行動電話一支（未據扣案）毆打甲○○之左眼及鼻子一下，致其受有左上眼瞼三
    公分撕裂傷及鼻根中央一．五公分擦傷之傷害，柯某見狀，心生畏懼，迅將車子
    停下，逃出車外，乙○○則走出車外，進入駕駛座，強行駕車揚長而去，妨害甲
    ○○行使對該車之權利。旋乙○○駕駛該車行經高雄市三民區○○○路七三六號
    前，將車輛慢慢駛上路邊人行道，並於該車不慎撞上路樹及旁邊建築物之柱子停
    住時，下車攔截另部計程車離去。嗣甲○○於當日報警，經警至上開ＫＴＶ訪查
    ，始獲知上情，並循線於八十七年七月二十五日凌晨五時三十分許，於上址，尋
    獲上開計程車，再於八十七年八月九日循線查獲乙○○。
二、案經甲○○訴由高雄市政府警察局三民第二分局移送臺灣高雄地方法院檢察署檢
    察官偵查起訴。
  理  由
一、訊據被告乙○○固坦承於上開時地，持行動電話，搭乘計程車，至高雄縣鳳山市
    ○○路等情，惟堅決否認上開犯行，辯稱：當日係伊自行攔車離去，並非搭乘甲
    ○○車輛，且伊並無在車上持行動電話毆打人，及駕走車輛云云。惟查：被告如
    何在上開時地，搭乘告訴人甲○○所駕計程車，並因告訴人詢之究竟欲前往何處
    時，心生不悅，而持行動電話毆打告訴人臉部成傷，強行駕駛該車揚長而去，旋
    將該車丟棄於上開地點等情，迭據告訴人指述綦詳，並有診斷證明書一紙、車輛
    受損照片二張附卷可稽，且當日係由店內經理洪寶香送被告至門口處搭乘計程車
    ，見其進入車內前座離去，及該車係店內櫃檯小姐所叫等情，亦迭據證人洪寶香
    於警訊及偵審中證述甚詳，雖證人洪寶香無法確定被告當天所搭乘者，是否為告
    訴人所駕計程車，惟告訴人於當日報案，被告尚未被查獲前，即指認搶伊車之人
    右小腿有刺青，因當天其躺在椅子上時，曾露出右小腿一小截，伊有看到刺青等
    情，此核與被告自承其全身包括右小腿，均有刺青等情相符，且告訴人與被告素
    昧平生，衡情倘被告未搭乘告訴人所駕計程車，告訴人如何能如此明確指出被告
    身上此一特徵，抑且被告又不否認其當日搭車時曾持有一支行動電話，且其前往
    之目的地亦為高雄縣鳳山市等情，凡此均與告訴人所述相符，再者，於當日凌晨
    五時許，在高雄市三民區○○○路七三六號前邵瑞龍曾目睹有人將告訴人所駕之
    計程車，慢慢駛上路邊之人行道，並於車子撞到路樹及旁邊建築物之柱子停止時
    ，步履蹣跚，自車上走出，並先走到馬路對面，以行動電話指揮交通，再至路邊
    小便，最後攔車離去等情，亦據證人邵瑞龍於警訊及本院審理時證述無訛，雖然
    當時因天色仍暗，邵瑞龍無法看清此人面目，惟其證稱該人身材矮小、略胖，與
    被告相彷等語，且該人亦持有行動電話一支，而與被告供稱其當日曾持有一支行
    動電話者同，且被告亦自承其當天因飲酒，略有醉意等情，此又與證人邵瑞龍所
    述該人走下車時，步履蹣跚相吻合，是綜合上情以觀，足認被告確係搭乘告訴人
    所駕計程車，並於途中持行動電話毆打告訴人，再強行駕車揚長而去甚明，被告
    上開所辯，顯係諉卸之詞，不足採信。本件事證明確，被告之犯行洵堪認定。
二、核被告持行動電話毆打告訴人成傷，強將車駕走駛之所為，係分別犯刑法第二百
    七十七條第一項之傷害罪及同法第三百零四條第一項之強制罪。公訴人認被告所
    為係涉犯懲治盜匪條例第五條第一項第一款之盜匪罪，固非無據，惟查懲治盜匪
    條例第五條第一項第一款之盜匪罪，係以意圖為自己或第三人不法所有為犯罪構
    成要件，查本件被告駕車行經高雄市三民區○○○路七三六號前，將車輛駛上路
    邊之人行道，並於車子不慎撞上路樹及建築物之柱子時，棄車離去，此業據證人
    邵瑞龍證述如上，且當日係因被告僅表示欲前往鳳山市，告訴人認其未指明目的
    地，所述不清，遂再加詢問究欲前往何處，告訴人始心生不悅，持行動電話毆打
    告訴人，及當日車輛尋獲時，車鑰匙仍插在車上，車尚在發動等情，亦據告訴人
    於本院指述無訛，準此，被告顯係認告訴人語氣不和善，心生怒氣，基於教訓告
    訴人之目的，始故意傷害告訴人，將計程車搶去，以妨害告訴人行使權利，其並
    無為自己不法所有之意圖甚明，否則豈有在大順一路將車搶走，旋即丟棄在大順
    二路，並且未將車鑰匙取走之理，是本件尚與懲治盜匪條例第五條第一項第一款
    所定盜匪罪有間，公訴人認被告所為涉犯懲治盜匪條例第五條第一項第一款之盜
    匪罪，尚有未洽，惟起訴之基本社會事實與本院認定之事實同一，本院自得予以
    審理，並變更起訴法條。又其所犯傷害罪與強制罪間，有方法結果之牽連關係，
    應依刑法第五十五條規定，從一重之傷害罪論處。又被告曾於八十四年間，因違
    反麻醉藥品管理條例、恐嚇案件，分別經法院判處有期徒刑五月、八月，二罪合
    併執行，於八十五年八月十五日假釋出獄，並於八十五年十月八日假釋期滿，視
    為執行完畢，其於五年以內再犯本件有期徒刑以上之罪，為累犯，應依刑法第四
    十七條規定，加重其刑至二分之一。爰審酌被告前科累累，素行不良，且犯後猶
    飾詞狡辯，不知悔改，僅因告訴人詢問欲前往何處，即心生怒氣，以傷害方式，
    強將車輛取走，惡性非輕，惟告訴人所受傷害尚屬輕微，且已將車輛取回，所受
    損失並非嚴重等一切情狀，量處如主文所示之刑，並諭知易科罰金之折算標準。
    又被告所持用以毆打告訴人之行動電話，為被告所有供犯罪所用之物，雖未據扣
    案，惟既無證據足資證明其已滅失，爰依刑法第三十八條第一項第二款規定，宣
    告沒收。
三、至於公訴人認被告強取告訴人車上所有之營業所得現金新台幣（下同）二千元部
    分，因被告始終堅決否認，且車輛被發現時，車鑰匙既仍插在車上，車子尚在發
    動中，已如前述，則在告訴人將車取回前，自有遭其他人侵入將財物取走之可能
    ，參以被告意祉在教訓告訴人，並無為自己不法所有之意圖，如前所述，此外，
    復查無其他積極之證據足資證明被告強將二千元取走事實，自難僅憑告訴人之指
    述，遽為對被告為不利之認定，惟此部分與前開論罪科刑部分，為單純一罪關係
   ，故不另為無罪之諭知，附此敘明。
據上論斷，應依刑事訴訟法第二百九十九條第一項前段、第三百條，刑法第二百七十
七條第一項、第三百零四條第一項、第五十五條、第四十七條、第四十一條、第三十
八條第一項第二款，罰金罰鍰提高標準條例第一條前段、第二條，判決如主文。
本案經檢察官孫小玲到庭執行職務。
中      華      民      國    八十八      年      十一    月      五    日
                                      臺灣高雄地方法院刑事第七庭
                                            法  官    李  璧  君
右正本證明與原本無異。
如不服本判決，應於判決送達後十日內，向本院提出上訴狀。
                                            書記官    王  英  豪
中    華    民    國      八十八      年      十一      月      八      日
附錄本案論罪科刑法條全文：
刑法第二百七十七條第一項：
傷害人之身體或健康者，處三年以下有期徒刑，拘役或一千元以下罰金。
刑法第三百零四條第一項：
以強暴、脅迫使人行無義務之事或妨害人行使權利者，處三年以下有期徒刑、拘役或
三百元以下罰金。


司法院資訊處製作；財團法人民間司法改革基金會備份。
